臺灣高等法院刑事判決　　　　　　　 100年度交上易字第31號
上　訴　人　臺灣新竹地方法院檢察署檢察官
上　訴　人
即　被　告　劉榮崑
選任辯護人　王上律師
　　　　　　廖宜祥律師
上列上訴人因過失傷害案件，不服臺灣新竹地方法院99年度審交
易字第27號，中華民國99年11月30日第一審判決（起訴案號：臺
灣新竹地方法院檢察署99年度偵字第727號），提起上訴，本院
判決如下：
    主  文
原判決撤銷。
劉榮崑從事業務之人，因業務上之過失傷害人致重傷，處有期徒
刑陸月，如易科罰金，以新台幣壹仟元折算壹日。
    事  實
一、劉榮崑平日以駕駛「煌豐水電工程行」所有之車牌號碼3389
    －RZ號自用小貨車外出，從事修繕水電為其業務，係以駕駛
    車輛為其附隨業務之人，於民國98年8 月19日晚間，駕駛上
    開自用小貨車，沿新竹縣竹東鎮○○路○ 段由東向西方向行
    駛，於同日19時50分許，行經該路段與學府路交岔口時，應
    注意車輛行駛至交岔路口，應注意車前狀況、減速慢行，且
    行經行人穿越道，遇有行人穿越時，無論有無交通指揮人員
    指揮或號誌指示，均應暫停讓行人先行通過，而依當時情形
    ，又無不能注意之情事，竟疏於注意，貿然左轉，適有張文
    統由西向東步行於學府路口之斑馬線上，劉榮崑因而閃避不
    及，撞及張文統，致張文統倒地受有外傷性腦出血、硬腦膜
    下出血、呼吸衰竭之重傷害，經送醫救治後仍呈現植物人狀
    態。經警據報前往處理，劉榮崑於肇事後在未被有偵查犯罪
    職權之機關或公務員發覺其為犯人前，向前往處理之新竹縣
    政府警察局竹東分局二重埔派出所警員王萬喜坦承肇事而自
    首犯罪並接受裁判。
二、案經張文統之妻彭菊妹委託張玉樺訴由新竹縣政府警察局竹
    東分局報告臺灣竹地方法院檢察署檢察官偵查起訴。
    理  由
一、本件被告劉榮崑所犯刑法第284 條第2 項後段之業務過失重
    傷害罪，非死刑、無期徒刑、最輕本刑為3 年以上有期徒刑
    之罪，或高等法院管轄第一審之案件，被告於原審準備程序
    進行中，就被訴事實為有罪之陳述，經原審合議庭認合於刑
    事訴訟法第273條之1第1項之規定，裁定進行簡式審判程序
    ，並無不合，依刑事訴訟法第273條之2規定，簡式審判程序
    之證據調查，不受第159條第1項、第161條之2、第161條之3
    、第163條之1及第164條至第170條規定之限制，辯護人於本
    院審理時稱證人張玉樺、傅坤銘於審判外所為之陳述無證據
    能力云云，尚無足取。
二、訊據上訴人即被告劉榮崑對於上揭事實坦承不諱，並經告訴
    代理人張玉樺於警詢時指訴、證人傅坤銘於警詢時證述綦詳
    （見偵查卷第8至12頁），復有新竹縣政府警察局竹東分局
    二重埔派出所案件訪談紀錄表、道路交通事故現場圖、道路
    交通事故調查報告表(一)、(二)、道路交通事故當事人酒精測定
    紀錄表影本、新竹縣政府警察局舉發違反道路交通管理事件
    通知單影本、苗栗縣政府99年5月24日府商工字第099008951
    5號函暨檢附「煌豐水電工程行」設立及歇業豋記之相關資
    料影本、臺灣省竹苗區車輛行車事故鑑定委員會99年9月6日
    竹苗鑑990493字第0995302776號函所檢附鑑定意見書各1 份
    、現場照片5張及新竹縣政府警察局道路交通事故肇事人自
    首情形紀錄表附卷足稽（見偵查卷第12至16、19至22頁、原
    審卷第34至52、70至75頁、本院卷第42頁）。又被害人張文
    統確係因本件車禍而受重傷等情，亦有行政院衛生署新竹醫
    院乙種診斷證明書影本、衛生署竹東醫院診斷證明書影本、
    新竹國泰綜合醫院診斷證明書、被害人張文統之殘障手冊影
    本、行政院衛生署新竹醫院99年2月2日新醫歷字第09900006
    15號函暨檢附張文統之病歷影本各1份存卷為憑（見偵查卷
    第17、18、32、32之1、38頁）。又汽車行駛時，駕駛人應
    注意車前狀況，並隨時採取必要之安全措施。汽車行經行人
    穿越道，遇有行人穿越時，無論有無交通指揮人員指揮或號
    誌指示，均應暫停讓行人先行通過，道路交通安全管理規則
    第94條第3項、第103條第2項分別定有明文。參諸案發當時
    天候陰，暮光、柏油路面乾燥、無缺陷、無障礙物及視距良
    好，行車管制號誌亦屬正常等情，為前述道路交通事故調查
    報告表（一）記載甚明，客觀上並無不能注意之情事，被告
    竟未注意車前狀況並減速慢行，行經行人穿越道亦未暫停讓
    行人先行通過，致撞及穿越行人穿越道之被害人張文統，造
    成被害人當場倒地，因而受有前述之傷害，其就本件車禍事
    故之發生，確有過失，且與被害人之前開傷害結果有相當因
    果關係。綜上，被告前揭自白核與事實相符而堪採信，本案
    事證已臻明確，被告之業務過失重傷害之犯行堪以認定，應
    依法論科。
三、查被告劉榮崑平日以駕駛自用小貨車從事修繕水電為業，為
    從事駕駛業務之人。核其所為，係犯刑法第284 條第2 項後
    段業務過失重傷害罪。又被告行經行人穿越道不依規定讓行
    人優先通行，因而致人受傷，依法應負刑事責任，就其所犯
    業務過失致重傷罪應依道路交通管理處罰條例第86條第1 項
    規定，加重其刑二分之一。另被告於犯罪後，在未被有偵查
    犯罪職權之機關或公務員發覺其為犯人前，向前往處理之新
    竹縣政府警察局竹東分局二重埔派出所警員王萬喜自首犯罪
    ，坦承其為肇事人，此有上揭新竹縣政府警察局道路交通事
    故肇事人自首情形紀錄表可憑，自係對於未發覺之罪自首而
    受裁判，爰依刑法第62條前段規定減輕其刑，並依法先加重
    後減輕之。
四、原審因予論罪科刑，固非無見。惟查：被告於犯罪未被發覺
    前，向該管公務員告知其犯罪，而不逃避接受裁判者，即與
    刑法第62條規定自首之條件相符，原審未予調查認定，自有
    未合。檢察官上訴意旨以被告對本件車禍發生未表示歉意，
    迄未與告訴人達成和解，反而將肇事車輛過戶脫產，毫無悔
    意，原判決量刑過輕云云，然被告於犯罪後除自首坦承犯行
    不諱外，並於原審及本院審理時給付告訴人新台幣（以下同
    ）20萬元、80萬元（見原審卷第68頁反面、本院卷第49頁）
    ，尚難認被告犯後毫無悔意，是檢察官之上訴為無理由。另
    被告上訴指摘原判決不當，則有理由，自應由本院將原判決
    撤銷改判。爰審酌被告前無犯罪紀錄，素行尚佳，有本院被
    告前案紀錄表各1份在卷可稽，惟其未遵守道路交通規則，
    竟於行經路口時疏未禮讓行人穿越道上之行人通行，因而撞
    及被害人，導致其受有前述外傷性腦出血等重傷害而呈植物
    人狀態，造成被害人家屬無法彌補之傷痛，更受有精神上痛
    苦及長期照護被害人所須支出之勞力、時間、費用，自應受
    相當程度之刑事非難，然參酌被告於原審準備程序及本院審
    理時已當庭部分賠償20萬元、80萬元予告訴人代理人收受無
    訛，及被告與被害人家屬雙方對於賠償金額未能達成共識，
    迄今仍未能達成和解，暨被告犯後自首並坦認犯行，態度尚
    可，與被害人所受重傷程度、被告之素行、教育程度及生活
    狀況等一切情狀，量處如主文第二項所示之刑，並諭知易科
    罰金之折算標準，以資懲儆。
據上論斷，應依刑事訴訟法第369條第1項前段、第364條、第299
條第1項前段，刑法第284條第2項後段、第62條、第41條第1項前
段，道路交通管理處罰條例第86條第1項，刑法施行法第1條之1
第1項、第2項前段，判決如主文。
本案經檢察官邱美育到庭執行職務。
中    華    民    國   100    年    4     月    19    日
                  刑事第二十一庭審判長法  官  周政達
                                      法  官  楊力進
                                      法  官  許永煌
以上正本證明與原本無異。
不得上訴。
                                      書記官  林吟玲
中    華    民    國   100    年    4     月    20    日
附錄本案論罪科刑法條全文：
刑法第284 條：
因過失傷害人者，處六月以下有期徒刑、拘役或五百元以下罰金
，致重傷者，處一年以下有期徒刑、拘役或五百元以下罰金。
從事業務之人，因業務上之過失傷害人者，處一年以下有期徒刑
、拘役或一千元以下罰金，致重傷者，處三年以下有期徒刑、拘
役或二千元以下罰金。
道路交通管理處罰條例第86條第1 項：
汽車駕駛人，無駕駛執照駕車、酒醉駕車、吸食毒品或迷幻藥駕
車、行駛人行道或行經行人穿越道不依規定讓行人優先通行，因
而致人受傷或死亡，依法應負刑事責任者，加重其刑至二分之一
。